【裁判字號】    88,自,1390
【裁判日期】    890113
【裁判案由】    詐欺
【裁判全文】
臺灣臺中地方法院刑事判決                        八十八年度自字第一三九Ｏ號
    自  訴  人  佑能企業有限公司  設臺中市○○路六七Ｏ巷十四號一樓
    代  表  人  朱玉滿
    代  理  人  丙○○
    被      告  丁○○
    被      告  乙○○
    被      告  甲○○
右列被告等因詐欺案件，經自訴人提起自訴及臺灣臺中地方法院檢察署移送併案審理
（八十八年度偵字第二二六三四號、第二四Ｏ八八號），本院判決如左：
    主  文
丁○○、乙○○、甲○○均無罪。
    理  由
一、自訴意旨略以：被告丁○○原為昌盛科技股份有限公司（下稱昌盛公司）負責人
    ，被告乙○○、甲○○為該公司股東，渠等均明知昌盛公司虧損連連，並無資力
    續行訂貨，竟共同意圖為自己不法之所有，向自訴人佑能企業有限公司進貨，並
    共同簽發發票日民國八十七年十一月九日、金額新臺幣（下同）二百萬元之本票
    乙紙充作貨款，嗣經自訴人提示竟未獲付款，屢經催討亦置之不理，目前尚積欠
    八十八年七、八月份貨款計六十六萬九千六百零八元，因認被告等共同涉犯刑法
    第三百三十九條第一項詐欺取財罪嫌。
二、自訴意旨認被告丁○○、乙○○、甲○○共犯前開罪嫌係以渠等於本院審理時業
    已自承昌盛公司經營不善已有兩年之久，猶向自訴人進貨，屆期果無法支付貨款
    ，有經昌盛公司簽收之出貨單及被告共同簽發之本票影本附卷可稽，且被告等於
    八十八年八月間將昌盛公司負責人變更為賴學龍，益徵渠等確有迴避債務之舉，
    顯有詐欺之犯意為其論據。訊據被告等堅詞否認有為右揭犯行，均辯稱：昌盛公
    司並非惡性倒閉，實因多次出貨為廠商倒帳，造成重大損失，無法繼續經營始累
    及自訴人，且被告等事後仍委託律師召開債權人會議，處理相關債務問題，確無
    詐欺犯意，又被告甲○○、乙○○就昌盛公司積欠之貨款僅立於保證人之地位，
    亦無任何施用詐術之情形等語。
三、按犯罪事實，應依證據認定之，無證據不得推定其犯罪事實；不能證明被告犯罪
    者，應諭知無罪之判決，刑事訴訟法第一百五十四條、第三百零一條第一項分別
    定有明文。又按刑法第三百三十九條第一項之詐欺取財罪，係以意圖為自己或第
    三人不法之所有，以詐術使人陷於錯誤，將本人或第三人之物交付為構成要件。
    是刑法上之詐欺罪，除行為人主觀上有為自己或第三人不法之所有之意圖外，於
    客觀上，必以行為人有施用詐術為必要，如未使用詐術使人陷於錯誤，自不得以
    詐欺罪相繩。所謂以詐術使人交付，必係被詐欺人因其詐術而陷於錯誤，始為相
    當，若其所用方法，不能認為詐術，亦不致使人陷於錯誤，即不構成本罪（最高
    法院四十六年臺上字第二六Ｏ號判例意旨參照）。是行為人如係事後因其他因素
    無法如期給付，乃民事上債務不履行之問題，除有積極證據足認其於取得財物之
    初，即心存不法所有之意圖外，要難以嗣後之給付遲延即遽認其涉犯詐欺罪名。
    經查，昌盛公司自八十五年一月間起至八十八年八月間止陸續與自訴人有業務上
    之往來，每月金額自八千九百二十五元至七十一萬九千二百六十七元不等，且截
    至八十八年七月二十一日以前之貨款均已依約給付，並無積欠之情形，有自訴人
    提出之交易明細表附卷可稽，復為自訴代理人丙○○所不否認，雖被告丁○○自
    承昌盛公司財務危機已有二年之久，然企業體之經營本有資金寬鬆吃緊不同之時
    期，以預期回收之款項供作貨款之情形亦時有所見，此乃企業體撙節成本及有效
    運用資金所使然，苟非確有詐購貨物之意，尚難因貨款未能依約給付，遽以詐欺
    取財罪相繩，況被告雖財務危機長達二年，然昌盛公司迄至八十八年七月二十一
    日以前之貨款均依約給付，益足徵被告等並非明知已無資力猶蓄意詐購財物，又
    被告等於八十七年十一月九日所共同簽發之二百萬元本票係因昌盛公司進貨超過
    自訴人所允許之信用額度，故自訴人要求被告等與昌盛公司共同簽發該紙本票供
    作貨款擔保，實則並非進貨之金額等情，亦據自訴代理人丙○○所是認，故自訴
    意旨將之混淆為貨款，而推論被告等共犯詐欺罪嫌，亦有未合，再昌盛公司故於
    八十八年八月間將代表人變更為賴學龍，然前開貨款既以昌盛公司為債務人，且
    法人之財產乃獨立於股東財產之外，是昌盛公司代表人嗣後變更為何人，與本案
    是否成立詐欺取財罪並無必然關連，遑論被告三人業與昌盛公司共同簽發前開本
    票供作貨款之擔保，渠等之發票人責任及昌盛公司之貨款債務應為自訴人首應追
    究之民事責任，既查無其他積極證據足資證明被告三人有何施用詐術之行為，揆
    諸前開說明，核屬不能證明被告等犯罪，均應諭知無罪之判決。
四、併案意旨另以：被告黃聖文明知已無資力，竟意圖為自己不法之所有，自八十八
    年七月間起至九月十六日止，以昌盛公司名義陸續向告訴人明致企業股份有限公
    司（下稱明致公司）訂貨，貨款計九萬九千五百十三元，明致公司已如數交貨，
    然昌盛公司所簽發票號ＡＵ0000000號、金額五萬三千零二十五元支票屆
    期提示，竟未獲付款，因認被告黃聖文涉有刑法第三百三十九條第一項之詐欺取
    財罪嫌。惟查，前開自訴人自訴被告黃聖文涉犯詐欺取財罪嫌部分，業經本院諭
    知無罪之判決，併案部分即無連續犯裁判上一罪關係，本院無從併予審理，末此
    明。
據上論斷，應依刑事訴訟法第三百四十三條、第三百零一條第一項，判決如主文。
中      華      民      國      八十九      年    一    月      十三    日
                                    法  官  陳  得  利
右正本證明與原本無異。
如不服本判決，應於判決送達後十日內，向本院提出上訴狀。
                                    書記官
中      華      民      國      八十九      年    一    月      十三    日


司法院資訊處製作；財團法人民間司法改革基金會備份。
